【裁判字號】    97,交上訴,1735
【裁判日期】    970821
【裁判案由】    公共危險等
【裁判全文】
臺灣高等法院臺中分院刑事判決      97年度交上訴字第1735號
上  訴  人  臺灣臺中地方法院檢察署檢察官
被      告  乙○○
                      號
上列上訴人因被告公共危險等案件，不服臺灣臺中地方法院97年
度交訴字第98號中華民國97年4月29 日第一審判決（起訴案號：
臺灣臺中地方法院檢察署97年度偵字第4665號），提起上訴，本
院判決如下：
    主  文
原判決撤銷。
乙○○從事業務之人，因業務上之過失傷害人致重傷，處有期徒
刑壹年，減為有期徒刑陸月；又駕駛動力交通工具肇事，致人受
傷而逃逸，處有期徒刑參年貳月，減為有期徒刑壹年柒月。應執
行有期徒刑貳年，緩刑伍年。
    事  實
一、乙○○於民國93年間任職於施明君經營之通用不銹鋼有限公
    司（以下稱通用公司），以駕駛自用小貨車載運鋼材，再載
    送販賣予客戶，駕駛為其附隨業務，為從事駕駛業務之人。
    其於94年9月24日夜間， 駕駛通用公司所有之車牌號碼4238
    －FY號自用小貨車，沿臺中縣清水鎮○○○路由西往東方向
    行駛，於同日夜間10時5分許，行經中央北路與三美路口之
    設有行車管制號誌之交岔路口時，原應注意遵守燈光號誌之
    指示，而其行進方向為閃光黃燈表示「警告」，車輛應減速
    接近，注意安全，小心通過，且應注意車前狀況，並隨時採
    取必要之安全措施。而當時天候為晴，夜間有照明，視距良
    好，路面乾燥、無缺陷，亦無障礙物，並無不能注意之情形
    ，竟疏未注意及此，未減速慢行，亦未注意車前狀況，即貿
    然通過上開路口。適同一時、地，有陳美君騎乘車牌號碼QK
    9－506號輕型機車，沿清水鎮○○路由南往北方向直行而來
    ，欲通過上開路口，其行車方向之燈號為閃光紅燈，表示「
    停車再開」，車輛應減速接近，先停止於交岔路口前，讓幹
    道車優先通行後認為安全時，方得續行；且汽車行駛時，駕
    駛人應注意車前狀況，隨時採取必要之安全措施。陳美君亦
    疏未注意及此，致其機車之左側車身即遭乙○○所駕駛自用
    小貨車撞及，陳美君因而人車倒地，受有頭部外傷合併蜘蛛
    膜下腔出血、硬腦膜下腔出血、嚴重腦腫脹、腹部挫傷疑似
    內出血、右側股骨骨折、右側尺骨骨折，已呈植物人狀況，
    日常生活需人照顧，對於身體有重大難治之重傷害結果。詎
    乙○○於駕駛動力交通工具肇致交通事故，使陳美君受有傷
    害後，未對其施予救護、報警處理或採取其他必要措施，竟
    另行基於肇事逃逸之犯意，逕行駕車離開現場，經騎車行經
    該處之卓辰弘發現，欲將4238－FY號自用小貨車之鑰匙拔起
    ，但被乙○○甩開，乙○○旋即加速逃逸。 嗣於97年1月間
    為警循線查獲。
二、案經臺灣臺中地方法院檢察署檢察官指定陳美君之父丙○○
    代行告訴臺灣臺中地方法院檢察署檢察官偵查起訴。
    理  由
一、證人卓辰弘、施明君於偵查中之陳述，並無不當取供之情形
    ，且經具結而陳述，又無顯有不可信之情況，依刑事訴訟法
    第159條之1第2項規定，具有證據能力。 證人卓辰弘、施明
    君、楊國琛於警詢之陳述、代行告訴人丙○○之陳述，未經
    當事人於言詞辯論終結前聲明異議，視為同意作為證據，且
    渠等陳述並無不當取供之情形，所述又有其他事證足佐，本
    院認以渠等陳述作為證據， 應屬適當，依刑事訴訟法第159
    條之5規定，具有證據能力。
二、訊據被告乙○○對於上開事實均坦承不諱，核與證人卓辰弘
    、施明君於警詢及偵查中證述情節相符；並經達億汽車修配
    廠負責人楊國琛於警詢時證述被告於94年9 月26日將4238－
    FY號自用小貨車送至其修配廠修理等情明確。復有道路交通
    事故現場圖、道路交通事故調查報告表（一）、（二）、詮
    勝汽車材料行寄存單、達億汽車修配廠車輛維修記錄報表、
    被告在通用公司之勞工保險卡、現場及車損照片、鑑識小組
    比對跡證照片、4238－FY號自用小貨車之車籍查詢－基本資
    料查詢畫面（以上均存警卷）在卷可稽。復有在車禍現場扣
    得之水箱護罩、左大燈下飾條、左前霧燈燈罩內襯各一個足
    佐。足認被告之自白與事實相符，應堪採信。又被害人陳美
    君確因本件車禍受有頭部外傷合併蜘蛛膜下腔出血、硬腦膜
    下腔出血、嚴重腦腫脹、腹部挫傷疑似內出血、右側股骨骨
    折、右側尺骨骨折，已呈植物人狀況之重傷害，業據證人即
    代行告訴人丙○○證述甚詳，且有行政院國軍退除役官兵輔
    導委員會台中榮民總醫院、童綜合醫院、中國醫藥大學附設
    醫院診斷證明書各一份、衛生署豐原醫院診斷證明書二份、
    光田綜合醫院診斷證明書九份附卷可考，堪認真實。按汽車
    行駛時，駕駛人應注意車前狀況，並隨時採取必要的安全措
    施；且汽車行經有閃光黃燈號誌交岔路口，車輛應減速接近
    ，注意安全，小心通過， 道路交通安全規則第94條第3項、
    第102條第1項第1款及道路交通標誌標線號誌設置規則第211
    條第1項第1款分別定有明文。查，依卷附之交通事故調查報
    告表所載肇事當時天候晴、夜間有照明、路面乾燥、無缺陷
    及障礙物、視距良好，並無不能注意之情事，被告竟疏於注
    意及此，因而肇事自屬有過失。又依道路交通標誌標線號誌
    設置規則第211條第1項第2款規定： 閃光紅燈表示「停車再
    開」，車輛應減速接近，先停止於交岔路口前，讓幹道車優
    先通行後認為安全時，方得續行。經查，依道路交通事故現
    場圖所示，本件車禍發生時，被害人陳美君車行方向之燈號
    為「閃光紅燈」，則陳美君騎乘車牌號碼QK9－506號輕型機
    車，沿清水鎮○○路由南往北方向行進，欲通過上開路口時
    ，其行車方向之燈號既為閃光紅燈，表示「停車再開」，被
    害人即應減速接近，先停止於交岔路口前，讓幹道車優先通
    行後認為安全時，方得續行，且應應注意車前狀況，隨時採
    取必要之安全措施。然陳美君亦疏未注意及此，則被害人對
    於本件車禍之發生與有過失，然此係併合被告與被害人之過
    失而為車禍發生之共同原因，被告過失之責，仍無可辭。又
    被告駕車肇事致被害人重傷害間有相當因果關係。再被告駕
    車肇事致被害人重傷害，然其肇事後未停車查看對被害人採
    取救護或其他必要措施，亦未向警察機關報告，即逕自駛離
    逃逸，此部分之犯行亦屬灼然。綜上所述，本件事證明確，
    被告業務過失致重傷及肇事逃逸等犯行均堪認定，應依法論
    科。
三、查我國刑法業以中華民國九十四年二月二日總統華總一義字
    第09400014901號令修正公布第1～3、5、10、11、15、16、
    19、25～27、第四章章名、28～31、33～38、40～42、46、
    47、49、51、55、57～59、61～65、67、68、74～80、83～
    90、91-1、93、96、98、99、157、182、220、2 22、225、
    229-1、231、231-1、296-1、297、315-1、315-2、316、34
    1、343條條文；增訂第40-1、75-1條條文；刪除第56、81、
    94、97、267、322、327、331、340、345、350條條文 ；並
    自九十五年七月一日施行。被告行為後，其應適用之相關法
    律已有變更，茲就與本案適用有關之條文，比較說明如下：
(一)、法定刑中罰金刑部分：
    刑法第三十三條第五款業經修正公布，修正後刑法第三十三
    條第五款規定「罰金：新臺幣一千元以上，以百元計算之」
    ，與修正前刑法第三十三條第五款規定「罰金：（銀元）一
    元以上」不同。比較新舊法結果，以修正前即行為時法較有
    利於被告，故依刑法第二條第一項前段規定。本案被告所犯
    之刑法第284條第2項後段業務過失致重傷罪，其法定刑罰金
    部分，自應適用行為時之法律即修正前刑法第三十三條第五
    款規定決定其罰金部分之法定刑。
(二)、法定刑中罰金刑提高標準之新舊法適用：
    被告行為後，刑法施行法第一條之一於九十五年六月十四日
    經以華總一義字第09500085181 號令修正公布增訂。修正增
    訂之刑法施行法第一條之一規定「中華民國九十四年一月七
    日刑法修正施行後（按指九十五年七月一日），刑法分則編
    所定罰金之貨幣單位為新台幣。九十四年一月七日刑法修正
    時，刑法分則編未修正之條文定有罰金刑者，自九十四年一
    月七日刑法修正施行後，就其所定數額提高為三十倍。但七
    十二年六月二十六日到九十四年一月七日新增或修正之條文
    ，就其所定數額提高為三倍」。而本件被告所犯之刑法第28
    4條第2項後段業務過失致重傷罪，其法定刑有罰金刑，且為
    刑法分則編未修正之條文而定有罰金刑者；於刑法施行法第
    一條之一修正增訂前，其貨幣單位為銀元，罰金刑之提高標
    準應適用罰金罰鍰提高標準條例第一條之規定「依法律應處
    罰金、罰鍰者，就其原定數額得提高為二倍至十倍。」而再
    依現行法規所定貨幣單位折算新臺幣條例第二條規定「現行
    法規所定金額之貨幣單位為圓、銀元或元者，以新臺幣元之
    三倍折算之。」如換算為新台幣，則被告所犯之罪其法定刑
    罰金刑部分，與適用刑法施行法第一條之一規定提高30倍之
    結果相同。比較新舊法適用之結果，其關於法定刑為罰金部
    分之提高標準，新法並無較有利於被告之情形，故依刑法第
    二條第一項前段規定，本案被告所犯之業務過失致重傷罪，
    其法定刑罰金提高標準部分，自應適用行為時之法律即罰金
    罰鍰提高標準條例第一條及現行法規所定貨幣單位折算新臺
    幣條例第二條之規定。
(三)、應執行刑部分：
    修正前刑法第五十一條規定：「數罪併罰，分別宣告其罪之
    刑，依左列各款定其應執行者：」其中第五款規定：「宣告
    多數有期徒刑者，於各刑中之最長期以上，各刑合併之刑期
    以下，定其刑期。但不得逾20年」；修正後刑法第五十一條
    第五款則規定：「宣告多數有期徒刑者，於各刑中之最長期
    以上，各刑合併之刑期以下，定其刑期。但不得逾30年」。
    比較修正前後之定應執行刑之規定，以適用修正前刑法之規
    定，較有利於被告。
(四)、緩刑部分：
    犯罪在新法施行前，新法施行後，緩刑之宣告，應適用新法
    第七十四條之規定（最高法院九十五年庭第八次刑事庭會議
    紀錄參照）。
(五)、被告行為後，原刑法第十條第四項關於刑法重傷定義之規定
    業經修正，其中第十條第四項第六款：「其他於身體或健康
    ，有重大不治或難治之傷害」規定，新舊法完全相同，並未
    變動其內容，對被告而言並無有利或不利之情形，自不生新
    舊法比較之問題。
四、按從事業務之人，就一定危險認識之能力較一般常人為高，
    故課以較高之注意義務。換言之，客觀上，其避免發生一定
    危險之期待可能性較常人為高，故其違反注意義務之可責性
    ，自亦較重。行為人以駕駛為其附隨業務，不問其駕駛之時
    間是否係下班途中，均不能改變其應有之注意義務，故其駕
    駛之行為均不失為業務上行為之性質（最高法院89年度台上
    字第5002號判決意旨參照）。查被告自93年間起至95年9 月
    15日止任職於通用公司，以駕駛自用小貨車載運鋼材，再載
    送販賣予客戶，故駕駛汽車為其附隨業務，雖被告於警詢及
    偵查中供稱案發當時係在下班時間，惟仍不能改變其應有之
    注意義務。故核被告乙○○所為，係犯刑法第284條第2項後
    段之業務過失致重傷罪、第185條之4之肇事致人受傷而逃逸
    罪。被告所犯上開二罪犯意各別、行為互殊，應予分論併罰
    。
五、原審認被告犯罪事證明確，予以論罪科刑，固非無見。惟原
    判決就被告業務過失致重傷部分，未就刑法第三十三條第五
    款修正前後之規定，予以新舊法之比較適用，及未認定被害
    人就本件車禍之發生亦有過失，自有未合；另肇事逃逸部分
    ，就被告要逃逸時，經騎車行經該處之卓辰弘發現，欲將42
    38－FY號自用小貨車之鑰匙拔起，但被乙○○甩開，乙○○
    旋即加速逃逸之情節未詳予認定，並為量刑之審酌，亦有未
    洽。檢察官上訴意旨就肇事逃逸部分，認原審量刑過輕，為
    有理由；至其餘上訴意旨指原審於審理期日未通知被害人家
    屬到庭陳述意見，違背刑事訴訟法第271條第2項規定；調解
    款項尚有新台幣（下同）20萬元未付；原審就業務過失致重
    傷部分量刑過輕等節。經查，原審審理期日固未通知被害人
    家屬即被害人之父丙○○到庭，然依刑事訴訟法第271條第2
    項但書規定，如法院認不必要或不適宜時，不在此限，原審
    或認為被害人需人照顧，而認不必要通知丙○○到庭，尚難
    因此認原審有何違反上開法條之情形。又本案經台中縣清水
    鎮調解委員會進行調解，被告、通運公司與被害人達成調解
    ，應給付之金額共720萬元，付款方式為：其中殘障補助金0
    0000000元由上開賠償金額扣除，97年4月14日（即調解當日
    ）給付現金0000000元，另簽發二張金額分別為45萬元、300
    萬元之支票給付，有調解書一份在卷可稽（原審卷第17頁）
    。代行告訴人丙○○稱和解金額雖寫720萬元，但實際只拿7
    00萬元，尚短缺20萬元，然此為被告之父林文興所否認。本
    院以雙方就調解金額是否尚短缺20萬元未為給付一情，各執
    一詞，然就代行告訴人丙○○所稱，對照調解書之記載，代
    行告訴人所述，尚難以輕信！而上訴意旨以被害人無過失，
    而認原審量刑過輕，亦有誤會。綜上，檢察官此部分之上訴
    意旨均無可取。惟原判決既有上述可議之處，即屬無可維持
    ，自應由本院將原判決撤銷改判。爰審酌被告未注意燈光號
    誌，且未注意車前狀況而肇事之過失程度，致被害人受有重
    傷之程度嚴重，被害人對於車禍之發生亦有過失，被告於車
    禍發生後逃逸棄被害人於不顧，而其要逃逸時，經騎車行經
    該處之卓辰弘發現，欲將4238－FY號自用小貨車之鑰匙拔起
    ，但被乙○○甩開旋即加速逃逸，且經警歷經二年餘之時間
    抽絲剝繭鍥而不捨追查，終將被告繩之以法之情節，及被告
    於被查獲後於偵審中能坦承犯行，且已與被害人之父母親達
    成調解之犯後態度等一切情狀，各量處如主文第二項所示之
    宣告刑。又被告上開犯行，其犯罪時間在96年4 月24日以前
    ，合於中華民國96年罪犯減刑條例規定基準日之前之規定，
    且無該條例規定不予減刑之情形，均應依同條例第2條第1項
    第3款之規定，各減其宣告刑期2分之1， 並定其應執行之刑
    。又查，被告前未曾受有期徒刑以上刑之宣告，有臺灣高等
    法院被告前案紀錄表可稽，其因一時疏失與畏懼負責之心態
    ，致罹刑章，事後已坦承犯行，並與被害人之父母達成調解
    ，深具悔意，調解書上並記載聲請人願原諒被告乙○○之過
    失行為，且被告於本案犯後之95年間因故成為重度視障患者
    ，有身心障礙手冊影本一份（原審卷第16頁）附卷足稽，經
    此偵審程序及罪刑之宣告後，應知警惕而無再犯之虞，本院
    認其所受本案刑之宣告以暫不執行為適當，爰併予宣告緩刑
    ，以啟自新。
六、末按刑事訴訟法第238條得撤回告訴之人， 以有告訴權並實
    行告訴之人為限，代行告訴人並不包括在內，業據司法院院
    解字第3658號著有解釋可稽。本件被告過失致人重傷害案件
    ，雖依據刑法第287條規定為告訴乃論之罪， 然因被害人被
    撞後呈植物人狀態，未提告訴，由檢察官指定被害人之父丙
    ○○代行告訴並記明筆錄，被告固與被害人之父丙○○成立
    調解，惟因丙○○係代行告訴之人，並無權撤回告訴（調解
    書並未表明要撤回告訴之旨），附此敘明。
據上論結，應依刑事訴訟法第369條第1項前段、第364條、第299
條第1項前段、刑法第2條第1項前段、第284條第2項後段、第185
條之4、（修正前）第51條第5款、第74條第1項第1款，罰金罰鍰
提高標準條例第1條前段，中華民國九十六年罪犯減刑條例第2條
第1項第3款、第7條，判決如主文。
本案經檢察官甲○○到庭執行職務。
中    華    民    國    97    年    8     月    21    日
            刑事第四庭    審判長法  官  洪  耀  宗
                                法  官  陳  欣  安
                                法  官  江  德  千
上列正本證明與原本無異。
肇事逃逸部分得上訴。其餘部分不得上訴。
如不服本判決應於收受送達後十日內向本院提出上訴書狀，其未
敘述上訴之理由者並得於提起上訴後十日內向本院補提理由書 (
均須按他造當事人之人數附繕本)。
                                書記官  吳  麗  琴
中    華    民    國    97    年    8     月    21    日
附錄論罪科刑法條：
刑法第284條第2項：
從事業務之人，因業務上之過失傷害人者， 處1年以下有期徒刑
、拘役或1千元以下罰金，致重傷者，處3年以下有期徒刑、拘役
或2千元以下罰金。
刑法第185條之4
駕駛動力交通工具肇事，致人死傷而逃逸者，處6月以上5年以下
有期徒刑。


司法院資訊處製作；財團法人民間司法改革基金會備份。
